【裁判字號】    99,交訴,70
【裁判日期】    990930
【裁判案由】    公共危險
【裁判全文】
臺灣彰化地方法院刑事判決              99年度交訴字第70號
公  訴  人  臺灣彰化地方法院檢察署檢察官 餘股
被      告  甲○○
上列被告因公共危險案件，經檢察官提起公訴（99年度偵字第69
12號），本院依簡式審判程序判決如下：
    主  文
甲○○駕駛動力交通工具肇事，致人受傷而逃逸，處有期徒刑陸
月，如易科罰金，以新臺幣壹仟元折算壹日。
    事  實
一、甲○○於民國99年6月9日22時15分許，騎乘車牌號碼YFS-30
    1號重型機車，沿彰化縣員林鎮○○路由北往南方向行駛，
    至彰化縣員林鎮○○街口前欲右轉進入新興街，適有乙○○
    騎乘車牌號碼ICW-159號重型機車，沿彰化縣員林鎮○○路
    由北往南方向直行，甲○○本應注意轉彎車應暫停讓直行車
    先行，而依當時之具體狀況，並無不能注意之情事，竟未暫
    停讓乙○○所騎乘之機車先行，即貿然右轉，致2車發生碰
    撞，致使乙○○倒地並受有左膝挫傷、左踝挫傷等傷害（過
    失傷害部分未據告訴）。詎甲○○於駕駛上開動力交通工具
    肇事，致乙○○倒地受傷後，於該時、地，竟未報警處理及
    對乙○○實施救護或為其他必要之措施，即騎乘上開機車逃
    離現場，嗣經警調閱附近監視錄影畫面後循線查悉上情，並
    於99年6月10日通知甲○○於99年7月4日至彰化縣警察局員
    林分局交通分隊接受偵訊。
二、案經彰化縣警察局員林分局報告臺灣彰化地方法院檢察署檢
    察官偵查起訴。
    理  由
一、本案被告甲○○所犯係死刑、無期徒刑、最輕本刑為3年以
    上有期徒刑以外之罪，其於準備程序就前揭被訴事實為有罪
    之陳述，經受命法官告知簡式審判程序之旨，並聽取被告與
    公訴人之意見後，本院認無不得或不宜改依簡式審判程序進
    行之處，爰依刑事訴訟法第273條之1第1項、第284條之1，
    裁定本案由受命法官獨任進行簡式審判程序。
二、訊據被告甲○○對於上揭肇事逃逸之事實坦承不諱，並經證
    人即被害人乙○○於警詢及偵查中證述綦詳，復有道路交通
    事故現場圖、道路交通事故調查報告表（一）（二）、監視
    錄影畫面翻拍照片4張、現場及車損照片8張及診斷證明書1
    張附卷可稽。按汽車駕駛人駕駛汽車肇事致人受傷或死亡，
    應即採取救護或其他必要措施，並向警察機關報告，不得駛
    離或逃逸，道路交通管理處罰條例第62條第1項定有明文。
    又因道路交通事故之發生，常非於己之鄰親家里，時有告救
    不能情事，乃科以肇事者須即採取救護或其他必要措施，並
    應向警察機關報告之法定義務，以防因就醫延誤致生無謂傷
    亡，並俾得通知傷亡者家屬到場，以明責任，是凡肇事人於
    行車肇事致人受傷或死亡，未即採取救護或其他必要措施，
    並向警察機關報告，即駕車逃逸者，均應依該規定處罰，至
    其嗣後是否受刑事訴追及已否與被害人達成民事和解，賠償
    損失，對其應受處罰乙節，並不生影響。職是之故，汽車駕
    駛人駕駛汽車肇事，不論其責任之歸屬為何，即有義務留在
    肇事現場，採取救護或其他必要措施，並向警察機關報告，
    以維護他人之生命與其他用路人之交通安全。其立法目的，
    既係促使駕駛人於肇事致死傷後，能對被害人即時救護，報
    告警察機關，以減少死傷，是該罪之成立祇以行為人有駕駛
    動力交通工具肇事，致人死傷而逃逸之事實為已足，至行為
    人之肇事有否過失，則非所問（最高法院92年度臺上字第44
    68號刑事判決參照）。本件被告駕駛車輛撞及被害人乙○○
    致其人車倒地，是被告應對被害人當場受有傷害已有認識，
    其竟未採取救護或其他必要措施，並向警察機關報告，即騎
    乘上開機車離去，其肇事逃逸之事實灼然，足徵被告之任意
    性自白與事實相符，可以採信。綜上，本件事證明確，被告
    肇事逃逸之犯行，堪以認定，應予依法論科。
三、核被告所為，係犯刑法第185條之4肇事致人傷害逃逸罪。爰
    審酌被告騎乘機車肇事致人受傷，竟未給予傷者必要之救助
    ，或迅速報警處理，反逃逸離去，陷被害人於求援無著及求
    償無門之危險，行為實值非難，惟念其犯後坦承犯行，犯後
    態度尚屬良好，且過失傷害部分業與被害人達成和解，亦據
    被害人表示原諒被告等情，暨其素行、犯罪動機、目的、手
    段、生活狀況、智識程度及所生損害等一切情狀，量處如主
    文所示之刑，並諭知易科罰金之折算標準，以示懲儆。
據上論斷，應依刑事訴訟法第273條之1第1項、第299條第1項前
段，刑法第185條之4、第41條第1項前段，判決如主文。
本案經檢察官朱健福到庭執行職務。
中    華    民    國    99    年    9     月    30    日
                  交通法庭            法  官  洪志賢
以上正本證明與原本無異。
如不服本判決應於收受判決後10日內向本院提出上訴書狀，並應
敘述具體理由；其未敘述上訴理由者，應於上訴期間屆滿後20日
內向本院補提理由書（均須按他造當事人之人數附繕本）「切勿
逕送上級法院」。
告訴人或被害人對於判決如有不服具備理由請求檢察官上訴者，
其上訴期間之計算係以檢察官收受判決正本之日期為準。
中    華    民    國    99    年    9     月    30    日
                                      書記官  許億先
附錄本案論罪科刑法條全文：
中華民國刑法第185條之4
（肇事遺棄罪）
駕駛動力交通工具肇事，致人死傷而逃逸者，處 6 月以上 5 年
以下有期徒刑。

司法院資訊處製作；財團法人民間司法改革基金會備份。
